【裁判字號】    89,上易,1889
【裁判日期】    891230
【裁判案由】    詐欺
【裁判全文】
臺灣高等法院高雄分院刑事判決                  八十九年度上易字第一八八九號
    上訴人即
    自 訴 人  乙○○
    被   告   甲○○
右上訴人因被告詐欺案件，不服臺灣高雄地方法院八十八年度自字第六五七號中華民
國八十九年九月三十日第一審判決，提起上訴，本院判決如左：
      主  文
上訴駁回。
      理  由
一、自訴意旨如自訴狀所載（如附件）。
二、按犯罪事實，應依證據認定之，無證據不得推定其犯罪事實；又不能證明被告犯
    罪者，應諭知無罪之判決，刑事訴訟法第一百五十四條、第三百零一條第一項分
    別定有明文。又認定被告有罪之事實，應憑證據，如未能發現相當之證據，或證
    據不足以證明，自不能以推測或擬制之方法，以為裁判之基礎；且認定事實所憑
    之證據，其為訴訟上之證明，須達於通常一般人均不致有懷疑，而得確信其為真
    實之程度者，始得據為有罪之認定，倘其證明尚未達到此一程度而有合理之懷疑
    存在時，尚難為有罪之認定基礎；另苟積極證據不足以為不利於被告事實之認定
    ，即應為有利於被告之認定，更不必有何有利之證據（最高法院三十年上字第八
    一六號、四十年台上字第八六號、七十六年台上字第四九八六號判例意旨參照）
    。且刑法第三百三十九條第一項詐欺罪之成立，須意圖為自己不法之所有，以詐
    術使人將本人或第三人之物交付為要件，所謂以詐術使人交付，必須被詐欺人因
    其詐術而陷於錯誤，若其所用方法，不能認為詐術，亦不致使人陷於錯誤，即不
    構成該罪（最高法院四十六年台上字第二六０號判例參照）。
三、自訴人認被告甲○○涉有詐欺犯行，係以自訴人開立之本票四張取信於自訴人，
    惟借錢後即未償還借款為其論據。然訊據被告甲○○對於自訴人所持有之四張本
    票分別為：發票日︰八十三年七月八日、付款日︰八十三年七月十七日、金額︰
    六萬元及十八萬元、票號︰○二○五八七號及○二○五八八號，與發票日︰八十
    三年七月十九日、付款日︰八十三年七月二十八日、金額︰八萬元、二十四萬元
    、票號︰○五四九六五號、○五四九六六號之本票為伊所開出之事實，固供認不
    諱，然堅決否認有何詐欺犯行，辯稱︰伊並不認識自訴人，故未曾向自訴人借過
    錢，雖自訴人所持之四張本票為伊所簽立，但伊係從報紙上登載借貸廣告，始循
    報上所載之金主借錢，並非向自訴人借錢，而是向自稱為「陳先生」之人借過許
    多次錢，借錢時均會簽發支票與本票，而有時陸續還錢時，並未向金主取回本票
    ，且所簽立之本票上之金額，亦均會超過實際上所借貸金額之三倍等語。經查：
  （一）訊之自訴人乙○○有關如何借貸金錢予被告，自訴人於原審調查與審理時分
        別陳稱︰「（何時認識被告？何時借錢給被告？）答：八十三年初朋友介紹
        認識被告，八十三年七月份被告即向我借錢，稱他要做生意，計向我借了約
        四十八萬元，所借之前皆未還過，他計開了約四張本票向我借錢，最後一張
        本票我錢不夠（八萬元這張本票）才未借給他，因此，本票中十八萬元、六
        萬元、二十四萬元，這三張本票，我有借錢給他，本票所寫日期即我借錢給
        他之日期」、「替我代書自訴狀之代書寫錯了，依我剛才所述才正確」（見
        原審八十九年一月五日訊問筆錄）、「（自訴意旨）八十三年初及七月中旬
        ，被告分別向我借錢，在鳳山市○○路被告乾爹處，借後不還」、「被告向
        我借第一次錢時，被告之太太也在場，有看到過程，地點在新強路」（見原
        審八十九年五月十日訊問筆錄）、「（如何借錢？）答：八十三年七月份，
        事先連絡好，由謝國泰與我先連絡，之後謝國泰陪同被告去我家借錢，本票
        是被告當場在我家開出的」（見原審八十九年九月十三日訊問筆錄）。依自
        訴人前開所述有關與被告間之借貸過程，先則陳稱係自訴人將現金持至被告
        家中交付予被告之方式？後又陳稱係被告至自訴人家中借得款項？以如此簡
        單之事實，自訴人先後陳述竟然不一，則自訴人是否確實將錢借貸予被告，
        實非無疑。
  （二）又證人即被告之前妻李桂苓於原審亦到庭證稱︰伊從未見過自訴人，係事後
        始知被告在外借錢之事，於事前從未見過有人拿錢到家中借予被告，且曾於
        八十三、八十四年間，請兄長之友人打電話給被告之債主，伊並不記得那些
        人之姓名，因每次來的人都不一樣，且大部分之債務均有處理，以原債三成
        方式清償等語（見原審八十九年六月二十七日訊問筆錄）。此外，經原審查
        詢自訴人所提之證人即自訴人指稱偕同被告向自訴人借錢之謝國泰，惟該名
        證人業於八十九年六月三十日因顱內出血所造成中樞衰竭而死亡，此有國軍
        高雄總醫院所開立之死亡證明書一紙在卷可憑。證人李桂苓於八十一年間已
        與被告離婚，與被告間顯無何利害關係，應無迴護被告之必要，是其證詞應
        屬可採。
  （三）再觀諸自訴人所提出並為被告自承為伊所簽發之本票四紙，其中二紙本票之
        發票日均為八十三年七月八日、到期日亦均為同月十七日，金額則分別為六
        萬元及十八萬元，票號為︰○二○五八七與○二○五八八號，另外二紙本票
        之金額分別為八萬元及二十四萬元，票號為︰○五四九六五、○五四九六六
        號，發票日均為八十三年七月十九日，而到期日亦均為同月二十八日，此有
        本票四紙附卷可稽，且自訴人復陳稱票號○五四九六五號、金額：八萬元、
        到期日：八十三年七月二十八日之本票部分，實際上並未就該部分現金予被
        告，而在金錢消費借貸中，縱然當事人間之消費借貸另開立本票以作為擔保
        之用，但須借得金錢後始簽立，如未借得怎會開立本票交予債權人收執？又
        既然為同日同時所借得，且票載同一到期日，何以分別開立二張本票？凡此
        ，均殊違常理。
  （四）綜合前述，雖自訴人持有被告所簽立之上開本票，然並無證據足資證明被告
        是向自訴人借得款項而開立之本票，自不得僅憑自訴人之指訴，遽令被告負
        詐欺取財之罪責；此外，又查無其他積極證據足資證明被告涉有公訴人指訴
        之詐欺犯行，自屬不能證明被告犯罪。
四、原審以不能證明被告有詐欺之犯行，而為無罪之判決，核無不合，自訴人上訴意
    旨仍執陳詞而認被告犯罪，為無理由，應予駁回。
據上論結，應依刑事訴訟法第三百六十八條，判決如主文。
中    華    民    國        八十九      年     十二     月     三十     日
                              臺灣高等法院高雄分院刑事第二庭
                                  審判長法官  曾永宗
                                        法官  陳中和
                                        法官  邱永貴
右正本證明與原本無異。
不得上訴。
                                      書記官  周能智
中    華    民    國         九十       年      一      月      二      日
                                                                      Ｈ


司法院資訊處製作；財團法人民間司法改革基金會備份。
